【裁判字號】    97,交聲,1714
【裁判日期】    970930
【裁判案由】    違反道路交通管理處罰條例聲明異議
【裁判全文】
臺灣臺北地方法院交通事件裁定        97年度交聲字第1714號
原處分機關  交通部公路總局臺北區監理所
異  議  人
即受處分人  甲○○
上列異議人因違反道路交通管理處罰條例案件，對於交通部公路
總局臺北區監理所民國97年6 月30所為之裁決處分（原處分案號
：北監自裁字第裁40-AEV710728號）聲明異議，本院裁定如下：
    主  文
異議駁回。
    理  由
一、原處分機關交通部公路總局臺北區監理所以異議人甲○○於
    民國97年1月24日12時10分許，駕駛車號AU-3428號自用小貨
    車在臺北市○○○路○ 段24巷口肇事（對方車輛為乙○○所
    駕駛之車號305-EZ號營業小客車），無人受傷或死亡而未依
    規定處置並逃逸，經臺北市政府警察局中正第二分局員警以
    異議人有違反道路交通管理處罰條例第62條第1 項規定之行
    為，予以掣單舉發。嗣異議人於舉發通知單上所載應到案日
    期前（即97年4 月19日前）向原處分機關提出申訴，經原處
    分機關認為無理由，乃依道路交通管理處罰條例第62條第1
    項、第24條第1項第1款（原裁決處分漏載）及違反道路交通
    管理事件統一裁罰基準表之規定，裁罰異議人新台幣（下同
    ）3,000元罰鍰，並吊扣駕駛執照1個月及施以道路交通安全
    講習。
二、聲明異議意旨略以：本人當時車行至羅斯福路4 段24巷口時
    ，因人行道有行人在走，我立即停車讓行人先行，此時後方
    有計程車輕輕撞到我車左後角，車無損壞，也無人傷害，行
    人通過後，計程車離去，我才離開現場。過幾日後，警方通
    知我前往詢問當時情況，本人照實說明實況，又過幾日我收
    到舉發單，惟本人並未撞到計程車，也未撞到任何人，裁決
    處分與事實不符，為此請求撤銷原處分等語。
三、按汽車駕駛人駕駛汽車肇事，無人受傷或死亡而未依規定處
    置者，處新台幣1,000元以上3,000元以下罰鍰；逃逸者，並
    吊扣其駕駛執照1個月至3個月，道路交通管理處罰條例第62
    條第1 項規定甚明。又按汽車駕駛人違規肇事受吊扣駕駛執
    照處分，應接受道路交通安全講習，同條例第24條第1項第1
    款亦定有明文。而所稱依規定處置，應指依道路交通事故處
    理辦法第3條第4款「發生道路交通事故，駕駛人或肇事人不
    得任意移動肇事車輛及現場痕跡證據。但無人傷亡且車輛尚
    能行駛，或有人受傷且當事人均同意移置車輛時，應先標繪
    車輛位置及現場痕跡證據後，將車輛移置不妨礙交通之處所
    。」及第5 款「通知警察機關。但無人受傷或死亡且當事人
    當場自行和解者，不在此限。」是以汽車駕駛人駕駛汽車發
    生交通事故，如無人傷亡且車輛尚能行駛者，不論其責任之
    歸屬為何，應先標繪車輛位置及現場痕跡證據後，將車輛移
    置不妨礙交通之處所；在無人受傷或死亡之情形，除當事人
    間當場自行和解者外，仍應通知警察機關。
四、本件異議人對於其於上揭時、地駕駛前開車輛，與乙○○所
    駕駛之車號305-EZ號營業小客車發生碰撞，碰撞後並未留在
    現場而駕車離去等情，並不爭執，且經證人乙○○於本院訊
    問時到庭證述屬實，復有臺北市政府中正第二分局97年7 月
    22日北市警中正二分交字第09730877200 號函所附現場圖、
    道路交通事故初步分析研判表、道路交通事故補充資料表在
    卷可按。異議人固辯稱是計程車輕輕撞到伊車左後角，且計
    程車離去，伊才離開現場等語，惟按汽車在同向二車道以上
    之道路（車道數計算，不含車種專用車道、機車優先道及慢
    車道），除應依標誌或標線之指示行駛外，變換車道時，應
    讓直行車先行，並注意安全距離，道路交通安全規則第98條
    第1項第6款定有明文。經查，證人乙○○於本院訊問時到庭
    證稱：（詳述事故發生經過？）我駕駛車號305-EZ號計程車
    ，沿著羅斯福路由北往南行駛，我的行向有三個車道，我行
    駛在中間車道，我有看到異議人的車子在外側車道慢速移動
    ，我沒有看到異議人前方是否有車輛或是他在閃什麼，當我
    行駛在肇事地點時，異議人車子從外側車道切到中間車道，
    我見狀有往左邊閃，但我車子右前車頭仍撞到異議人車尾，
    撞到之後，前方有一個騎乘摩托車的人告訴異議人說撞到了
    ，但異議人沒有下來，我就往前開，但是異議人沒有停車，
    繼續往巷子行駛，此時有交通警察過來，我就跟警察說異議
    人的車牌，警察就去追，後來警察回來有跟我說並沒有追到
    ，就派交警來到現場測量；（車子碰撞後，你有無下車？）
    沒有。碰撞後我有停止，但是異議人往巷子開，前方有摩托
    車駕駛人告訴異議人說撞到了，但是他還是不理會；（事故
    發生後，你有無要他下車處理？）有，事故發生後，我開車
    到他的車頭前方，我就靠邊停，但他還是繼續往巷子裡面行
    駛；（異議人問：我車前有摩托車嗎？）有一台摩托車，而
    且是摩托車騎士抄下異議人車牌告訴我，並不是我抄異議人
    的車牌等語，而異議人於警詢時亦陳稱：我車沿羅斯福路4
    段北往南最外側車道快行駛至24巷口時，我隨同車道之前行
    車臨停於距24巷口10公尺左右準備右轉24巷（北轉西），未
    料當我車臨停於該址時，忽然感覺我車左後側車身被它車輕
    輕碰撞一下，經探頭查看，方知被同向自我車左後方超越之
    營小客305-EZ號所撞，由於當時感覺己車車損並不嚴重，因
    而當前車重新起駛前進時，我亦跟隨前行右轉24巷，並未理
    會該營小客（因我不想為難該營小客駕駛）等語，此有甲○
    ○97年2月1日交通事故談話紀錄表在卷可考，是異議人於警
    詢時所供關於兩車碰撞後，異議人隨即駕車離去之情節，核
    與證人乙○○前開所證相符。至究竟是異議人變換車道時，
    未讓直行車先行而碰撞到乙○○所駕駛之營業小客車，抑或
    是乙○○自異議人後方超車時不慎碰撞異議人車輛一節，異
    議人、乙○○固各執一詞，且依警方所繪現場圖所示，事故
    現場亦未留下任何跡證以供本院判斷，惟依常理，若係乙○
    ○自異議人後方超車時不慎碰撞異議人所駕駛之車輛，乙○
    ○自知理虧在先，當不致於在看到異議人未下車與其理論並
    要求賠償時，又請求警方協助調查，而面臨日後若循線查悉
    異議人時，異議人可能對乙○○求償之風險，是本院認證人
    乙○○上開所證，應屬實情。從而異議人前開所辯是計程車
    輕輕撞到伊車左後角，且計程車離去，伊才離開現場等語，
    顯係事後卸責之詞，不足採信。
五、異議人於上開無人受傷或死亡之交通事故發生後，確未依道
    路交通事故處理辦法第3 條第4、5款規定，採取標繪位置、
    痕跡證據及通知警察等必要措施，而其既未依上開規定處置
    ，亦未待交通事故處理人員到場即自行離去，自屬逃逸無疑
    。從而，原處分機關依道路交通管理處罰條例第62條第1 項
    、第24條第1項第1款（原裁決處分漏載）及違反道路交通管
    理事件統一裁罰基準表之規定，裁罰異議人3,000 元罰鍰，
    並吊扣駕駛執照1 個月及施以道路交通安全講習，於法自無
    不合，異議人之異議為無理由，應予駁回。
六、據上論斷，應依道路交通管理處罰條例第87條第2 項，道路
    交通案件處理辦法第19條，裁定如主文。
中    華    民    國    97    年    9     月    30    日
                  交通法庭      法  官  李明益
以上正本證明與原本無異。
如不服本裁定，應於裁定送達後5日內向本院提出抗告狀。
                                書記官  劉穗筠
中    華    民    國    97    年    10    月    3     日


司法院資訊處製作；財團法人民間司法改革基金會備份。
